臺灣桃園地方法院民事判決
110年度訴字第2503號
原      告  吳建輝  

訴訟代理人  鄒玉珍律師                    
被      告  欣倫商行
法定代理人  吳建勝  
訴訟代理人  陳志峯律師
            邱馨儀律師                      
上列當事人間請求遷讓房屋事件，於民國111年10月19日言詞辯
論終結，本院判決如下：
    主      文
原告之訴及假執行之聲請均駁回。
訴訟費用由原告負擔。
    事實及理由
壹、程序事項：
    按當事人喪失訴訟能力或法定代理人死亡或其代理權消滅者
    ，訴訟程序在有法定代理人或取得訴訟能力之本人承受其訴
    訟以前當然停止；聲明承受訴訟，應提出書狀於受訴法院，
    由法院送達於他造，民事訴訟法第170條及第176條分別定有
    明文。經查，被告之法定代理人本為吳莉滋，於訴訟進行中
    變更為吳建勝，並由吳建勝以書狀向本院聲明承受訴訟（本
    院卷第81頁），揆諸前揭說明，核無不合，應予准許
貳、實體事項：
一、原告起訴主張：桃園市○○區○○段000○號房屋（門牌號碼為桃
    園市○○區○○路000巷0號，下稱系爭房屋）為原告與其他共有
    人分別共有，被告未得原告之同意自民國106年間設立起即
    於系爭房屋營運迄今，被告無權占用系爭房屋，爰依民法第
    767條、第821條之規定提起本件訴訟等語。並聲明：㈠被告
    應自系爭房屋遷出，並將該房屋返還原告及其他全體共有人
    。㈡願供擔保請准宣告假執行。
二、被告則以：系爭房屋為原告與訴外人吳黃阿娥、吳建勝、吳
    莉滋分別共有（應有部分均為4分之1），除原告外，其餘共
    有人自106年起即依多數決之方式，將系爭房屋之地下室及1
    、2樓無償提供予被告使用迄今，依民法第820條第1項之規
    定，被告為有權占有；被告並未使用系爭房屋3、4樓部分等
    語置辯。並聲明：㈠原告之訴駁回。㈡如受不利判決，願供擔
    保請准宣告免為假執行。
三、本院之判斷：
　㈠按共有物之管理，除契約另有約定外，應以共有人過半數及
    其應有部分合計過半數之同意行之。但其應有部分合計逾三
    分之二者，其人數不予計算，民法第820條第1項定有明文。
    次按共有物之管理行為以改良及利用行為其態樣，其中共有
    物之利用行為係以滿足共有人共同需要為目的，不變更共有
    物性質，決定其使用收益之方法，並以出租、出借為典型之
    利用行為而為管理權能之一環（最高法院81年度台上字第20
    13號裁判意旨參照）。
　㈡經查：系爭房屋係由原告及訴外人吳黃阿娥、吳建勝、吳莉
    滋共有，應有部分各4分之1；系爭房屋之地下室及1、2樓自
    被告核准設立之日即106年8月21日起迄今均由被告占有使用
    等情，並為兩造所不爭執，堪信為真實。又系爭房屋之共有
    人吳黃阿娥、吳建勝及吳莉滋均同意被告無償使用系爭房屋
    地下室及1、2樓乙情，業據渠等3人於本院審理中到庭證述
    明確，而渠等共有系爭房屋權利範圍合計為4分之3（計算式
    ：1/4×3），揆諸上揭說明，該無償使用顯已符合民法第820
    條第1項規定之要件，被告自得無償使用系爭房屋地下室及1
    、2樓。至原告雖未同意被告無償使用，乃原告得否依民法
    第820條第2項規定得聲請法院以裁定變更之，但在此之前，
    被告占用系爭房屋地下室及1、2樓，仍非無權占用。另原告
    主張被告尚使用系爭房屋3樓、4樓部分，未舉證以實其說，
    此部分主張，尚非可採。從而，原告主張被告無權占有系爭
    房屋，訴請被告遷讓返還系爭房屋予原告及全體共有人，顯
    屬無據，應予駁回。
　㈢按共有土地或建築改良物，得以共有人過半數及其應有部分
    合計過半數之同意行之者，依土地法第34條之1第1項規定，
    僅以處分、變更及設定地上權、永佃權、地役權或典權等為
    限。至共有物之出租、出借，乃共有物之管理行為，並無該
    條項規定之適用，即應適用民法第820條第1項之規定，除契
    約另有訂定外，由共有人全體共同為之（最高法院85年度台
    上字第1070號判決意旨參照）。可知土地法第34條之1僅以
    處分、變更及設定地上權等為限。至共有物之出租、出借，
    乃共有物之管理行為，尚無土地法第34條之1之適用。則共
    有人吳黃阿娥、吳建勝、吳莉滋同意出借系爭房屋地下室及
    1、2樓供被告使用，係屬對系爭房屋之管理行為，原告主張
    吳黃阿娥、吳建勝、吳莉滋以多數決決議無償提供系爭房屋
    供被告使用違反土地法第34條之1執行要點第3點而無效云云
    ，顯不足取。　　　　　　　　
四、綜上所述，原告依民法第821條、第767條規定請求被告自系
    爭房屋遷出，並將系爭房屋返還予原告及其他共有人，並無
    理由，應予駁回。至於原告假執行之聲請，因訴之駁回而失
    所附麗，應併予駁回。
五、本件事證已臻明確，兩造其餘攻擊防禦方法及訴訟資料，經
    本院斟酌後，核於判決結果不生影響，爰不予逐一論述，併
    此敘明。
六、訴訟費用負擔之依據：民事訴訟法第78條。 
中　　華　　民　　國　　111 　年　　10　　月　　31　　日
                  民事第一庭    法　官　李麗珍
以上正本係照原本作成。
如對本判決上訴，須於判決送達後 20 日內向本院提出上訴狀。
如委任律師提起上訴者，應一併繳納上訴審裁判費。
中　　華　　民　　國　　111 　年　　10　　月　　31　　日
                                書記官  謝伊婕